ACORDAO-COMPLETO-2375645

ACÓRDÃO DE RELAÇÃO

ACÓRDÃO DE RELAÇÃO 10253/2019 ATA 36/2019 - SEGUNDA CÂMARA

Acórdão 10253/2019-TCU-Segunda Câmara
Os ministros do Tribunal de Contas da União, reunidos em sessão de 2ª Câmara, ACORDAM, por unanimidade, de acordo com os pareceres emitidos nos autos, com fundamento nos arts. 1º, inciso I, 16, inciso II, 18 e 23, inciso II, da Lei 8.443/1992, em julgar regulares com ressalva as contas de Heliodoro Daltino Jeronimo Santos, em face das falhas apontadas no item 89, alínea “a”, da instrução, e dar-lhe quitação; com fundamento nos arts. 1º, inciso I, 16, inciso I, 17 e 23, inciso I, da Lei 8.443/1992, em julgar regulares as contas de Reny Ítalo de Oliveira Pereira e dar-lhe quitação plena; e em adotar as providências indicadas abaixo.
	1. Processo TC-Processo 033.871/2018-3 (PRESTAÇÃO DE CONTAS - Exercício: 2017) 
	1.1. Classe de Assunto: II.
	1.2. Responsáveis: Heliodoro Daltino Jeronimo Santos (CPF XXX.831.144-XX) e Reny Ítalo de Oliveira Pereira (CPF XXX.602.973-XX) .
	1.3. Unidade: Superintendência Regional do Instituto Nacional de Colonização e Reforma Agrária no Estado de Pernambuco/Incra/PE.
	1.4. Relatora: ministra Ana Arraes.
	1.5. Representante do Ministério Público: subprocurador-geral Paulo Soares Bugarin.
	1.6. Unidade Técnica: Secretaria de Controle Externo da Agricultura e do Meio Ambiente - SecexAgroAmbiental.
	1.7. Representação legal: não há.
	1.8. Determinações/Orientações: 
	1.8.1. Determinar à Superintendência Regional do Incra no Estado de Pernambuco, com fundamento no art. 208, § 2º, do Regimento Interno/TCU que, no prazo de 90 (noventa) dias, a contar da notificação, apresente plano de ação com vistas à adoção de medidas efetivas para a identificação dos imóveis rurais destinados à reforma agrária e ao consequente registro contábil em valores atualizados, para refletir, nos demonstrativos contábeis da unidade, o real patrimônio sob sua responsabilidade, em cumprimento aos arts. 98 e 102, inciso II, alínea “a”, do Regimento Interno do Incra aprovado pela Portaria 338/2018 e aos Acórdãos 557/2004 (subitem 9.2.6) , 578/2010 (subitem 9.5.2) e 1.320/2017 (subitem 3.1.17) - TCU - Plenário (itens 56/63 da instrução) ;
1.8.2. dar ciência à Superintendência Regional do Incra no Estado de Pernambuco, com fundamento no art. 7º da Resolução/TCU 265/2014, sobre as seguintes impropriedades detectadas durante o exercício de 2017, a fim de que sejam adotadas medidas de correção e prevenção à ocorrência de outras semelhantes:
1.8.2.1. não adoção de procedimentos iniciais e necessários para aquisição de imóveis amparados por instrumentos de planejamento atualizados; e atuação sem o conhecimento do total de imóveis já adquiridos pela Superintendência, o que contrariou o art. 111, inciso II, alíneas “a” e “g”, do Regimento Interno do Incra aprovado pela Portaria 49/2017, o art. 35 do Estatuto da Terra (Lei 4.504/1964) c/c o art. 2º do Decreto-Lei 1.110/1970, além do art. 2º da Portaria MDA 6/2013, do Módulo I do Manual de Obtenção de Terras e Perícia Judicial aprovado pela Norma de Execução Incra/DT 52/2006, e dos arts. 2º e 3º, § 2º, da Instrução Normativa Incra 83/2015 (itens 21/36 e 56/63 da instrução) ;
1.8.2.2. não observância ao princípio da segregação de funções, uma vez que ocorreu o acúmulo de atribuições por servidores responsáveis por atividades de conformidade de gestão e conformidade contábil, contrariando o art. 8º, incisos I, V e VII e §1º, do Decreto 6.976/2009, o subitem 3.9.1 da Macrofunção Siafi 02.03.14 - Conformidade de Registro de Gestão e o art. 11, inciso III, alínea “b”, da Instrução Normativa Conjunta MP/CGU 01/2016 (itens 45/7 da instrução) ;
1.8.2.3. morosidade na análise de prestação de contas de entidades convenentes, em desacordo com a legislação que disciplina a celebração de convênios de natureza financeira (art. 31 da Instrução Normativa STN 01/1997, art. 60 da Portaria Interministerial MP/MF/CGU 127/2008, art. 76 da Portaria Interministerial MP/MF/CGU 507/2011 e art. 64 da Portaria Interministerial MP/MF/CGU 424/2016) - itens 64/8 da instrução;
1.8.2.4. inconformidades que impactam significativamente na fidedignidade dos demonstrativos contábeis da unidade, como não atualização das contas “Empréstimos Concedidos a Receber” e “Créditos a Receber - Regularização Fundiária”, ausência de registros de depreciação de bens móveis e pendência de regularização dos saldos constantes nas contas “Bens Móveis a Alienar” e “Bens Móveis Não Localizados” (itens 76/81 da instrução) ; e
1.8.2.5. falta de informações, no relatório de gestão, que demonstrem a conformidade de ações relevantes da gestão da unidade com princípios, leis e regulamentos, bem como de informações sobre o atendimento das demandas dos órgãos de controle e fiscalizadores das atividades da unidade, em descumprimento ao art. 7º e ao Anexo II da Decisão Normativa - TCU 161/2017 (itens 69/72 da instrução) .

Segunda Câmara

Heliodoro Daltino Jeronimo Santos (CPF XXX.831.144-XX) e Reny Ítalo de Oliveira Pereira (CPF XXX.602.973-XX).

ANA ARRAES

não há.

Subprocurador-geral Paulo Soares Bugarin.

PRESTAÇÃO DE CONTAS (PC)

Secretaria de Controle Externo da Agricultura e do Meio Ambiente - SecexAgroAmbiental.